【裁判字號】    92,交聲,1063
【裁判日期】    920925
【裁判案由】    違反道路交通管理處罰條例聲明異議
【裁判全文】
臺灣臺北地方法院交通事件裁定                  九十二年度交聲字第一０六三號
    異  議  人
    即受處分人  甲○○
右列異議人即受處分人因違反道路交通管理處罰條例案件，對於台北市交通事件裁決
所中華民國九十二年八月十九日所為處分（原處分案號：北市裁三字第裁二二─ＡＢ
Ｖ六九四三九○號），聲明異議，本院裁定如左：
        主  文
原處分撤銷。
甲○○汽車駕駛人，行經有燈光號誌之交岔路口闖紅燈，處罰鍰新臺幣貳仟柒佰元，
並記違規點數參點。
        理  由
一、按汽車駕駛人駕駛汽車，應遵守道路交通標誌、標線、號誌之指示，並服從執行
    交通勤務之警察或依法令執行指揮交通及交通稽查任務人員之指揮，道路交通安
    全規則第九十條前段定有明文。而道路交通標誌標線號誌設置規則第二百零六條
    第五款第一目關於「圓形紅燈」之行車管制號誌，亦明確規定車輛面對圓形紅燈
    禁止通行，不得超越停止線或進入路口。如汽車駕駛人，駕車行經有燈光號誌管
    制之交岔路口闖紅燈者，處新臺幣（下同）一千八百元以上五千四百元以下罰鍰
    ，並記違規點數三點，道路交通管理處罰條例第五十三條及第六十三條第一項第
    三款，亦有處罰明文。
二、本件異議人即受處分人甲○○駕駛車牌號碼六Ｅ─二四一三號自用小客車，於民
    國九十二年七月一日十七時三十八分許，行經有行車管制號誌之台北市○○○路
    與光復北路口時，明知面對圓形紅燈之行車號誌禁止車輛通行，不得超越停止線
    或進入路口之「圓形紅燈」行車管制號誌，不遵守該行車管制號誌之指示，逕自
    駕車由北安路超越停止線紅燈左轉南京東路，為在路口執行路檢勤務之台北市政
    府警察局交通大隊松山分隊員警楊增勝發覺攔停，當場以其違反道路交通管理處
    罰條例第五十三條規定掣單，並指定應到案日期（九十二年七月十六日）當場舉
    發後，交由受處分人親自簽收。嗣受處分人於應到案日期前向舉發單位提出申訴
    ，經舉發單位調查結果，因認受處分人確有前揭闖紅燈之違規行為，經函覆受處
    分人及原處分機關，原處分機關於九十二年八月十九日依道路交通管理處罰條例
    第五十三條（贅載第一項）及違反道路交通管理事件統一裁罰基準表等規定，對
    受處分人裁處罰鍰二千七百元。有台北市政府警察局舉發違反道路交通管理事件
    通知單通知聯（北市警交大字第ＡＢＶ六九四三九○號）、申訴書、台北市交通
    事件裁決所違反道路交通管理事件裁決書（北市裁三字第裁二二─ＡＢＶ六九四
    三九○號）、台北市政府警察局松山分局九十二年七月二十五日北市警松分交字
    第○九二六二三三八四○○號函、台北市交通事件裁決所送達證書等件在卷足憑
    。
三、依聲明異狀所載，受處分人固不否認於前揭時地因駕駛上開自用小客車，為員警
    當場攔停舉發闖紅燈之事實，惟矢口否認有何違規紅燈闖越交岔路口之行為，辯
    稱：以員警站立之位置，應該看不到光復北路（南向北）之號誌燈變化云云。經
    查：
（一）處分人前揭違規事實，業據證人即現場舉發員警楊增勝於本院調查中結證：「
      （問：九十二年七月一日十七時三十八分你在何處執勤？）台北市○○○路、
      光復北路口執行交通崗哨勤務。（問：本件受處分人駕駛自小客車闖紅燈之違
      規事件，是否你現場取締告發？）是，當時光復北路南北向顯示紅燈，這時南
      北方向之光復北路禁止通行，西向的南京東路可以通行，受處分人所駕駛之自
      用小客車６Ｅ─２４１３從光復北路南向北闖越紅燈，我在南京東路口看到上
      開闖紅燈之受處分人攔下告發。‧‧‧（問：你所站的位置是否能夠看清楚受
      處分人有無闖越紅色標誌？）可以」等語在卷（見本院九十二年九月十八日訊
      問筆錄第二、三頁）。按交通警察掣單舉發違反道路交通管理處罰條例所列之
      違規事實，本質上為行政處分，係公務員基於職務上之權力，依法就特定之具
      體事件所為之具公法上效果之單方面行政行為，基於公務員為公法上行為具有
      公信力之原則，該行政行為當可被推定為真正，其據以依法處分之事實認定亦
      為正確無誤。證人楊增勝係原處分機關認定受處分人右開違規行為之原證人，
      其與受處分人並無怨懟，衡情自無甘冒偽證罪責，故意構詞誣指受處分人違規
      駕駛之必要。既無任何積極證據足證證人楊增勝上開證詞虛偽不實，又無足以
      令人信其供述顯不可採之品性或前科證據足以推翻，本院自不得以證人楊增勝
      為本件掣單舉發受處分人違規駕駛之員警，率爾全盤抹煞其在訴訟上具有之原
      證人資格。堪認證人楊增勝在本院具結後以言詞供述之上開待證事實，確與事
      實相符。受處分人辯稱警察所佔位置，無法看見號誌燈變換云云，尚難採信。
（二）另者，汽車駕駛人在無箭頭導向燈號狀況下，紅燈左轉或右轉，均以闖紅燈論
      處，已經司法院於七十年六月二十二日以（七○）院台廳字第○三六一三號函
      示甚明。受處分人於右揭時地，駕駛汽車自光復北路（南向北）行經有行車管
      制號誌之路口時，遇「圓形紅燈」之行車管制號誌，超越停止線，左轉南京東
      路，自與「汽車駕駛人，駕車行經有燈光號誌管制之交岔路口闖紅燈」之違規
      情形相符。準此，原處分機關據以認定受處分人駕駛汽車遇紅燈左轉之行為，
      違反道路交通管理處罰條例第五十三條規定，顯非無據。
四、又道路交通管理處罰條例第八條所定公路主管機關所為之裁決，其性質為行政處
    分。依道路交通案件處理辦法第二十條規定，交通法庭認聲明異議無理由而原處
    分不當或違法者，得以裁定將原處分經聲明異議部分撤銷，並自為裁定。而裁量
    處分之作成，違反目的性及合義務性之判斷，或有踰越及濫用裁量之情事，均屬
    違法。依道路交通管理處罰條例第五十三條、第六十三條第一項第三款及違反道
    路交通管理事件統一裁罰基準表之規定，駕駛人駕駛小型車，行經有燈光號誌管
    制之交岔路口闖紅燈，於期限內繳納或到應聽後裁決者，處罰鍰二千七百元，並
    記違規點數三點。本件原處分機關認定受處分人於前揭時地，駕駛上開自用小客
    車，行經有燈光號誌管制之交岔路口闖紅燈，於應到案日期前提出申訴，乃依違
    反道路交通管理處罰條例第五十三條第一項及違反道路交通管理事件統一裁罰基
    準表等規定，裁處受處分人罰鍰二千七百元，固非無據。然漏未依道路交通管理
    處罰條例第六十三條第一項第三款規定，同時對受處人記違規點數三點，顯然違
    反行政程序法第十條及違反道路交通管理事件統一裁罰基準及處理細則第四十三
    條第一項之規定意旨，難謂允當。受處分人異議，雖無理由，然原處分既有違法
    （逾越法定裁量範圍）之處，仍屬無可維持，應由本院撤銷改依道路交通管理處
    罰條例第五十三條、第六十三條第一項第三款及違反道路交通管理事件統一裁罰
    基準表等規定，對受處分人裁處如主文第二項所示之處分，以資適法。
五、據上論斷，應依道路交通案件處理辦法第二十條前段，裁定如主文。
中      華      民      國    九十二    年      九      月    二十五    日
                                    臺灣臺北地方法院交通法庭
                                        法  官  吳秋宏
右正本證明與原本無異
如不服本裁定應於送達後五日內向本院提出抗告狀
                                        書記官  林碧華
中      華      民      國    九十二    年      九      月    二十五    日


司法院資訊處製作；財團法人民間司法改革基金會備份。
